臺灣臺北地方法院刑事判決　　　　　　　 96年度訴字第293號
公　訴　人　臺灣臺北地方法院檢察署檢察官
被　　　告　甲○○
上列被告因違反毒品危害防制條例案件，經檢察官提起公訴（九
十六年度毒偵字第三五九號），本院合議庭依被告於準備程序進
行中為有罪之陳述，裁定由受命法官獨任進行簡式審判程序審理
後，判決如下：
    主  文
甲○○施用第一級毒品，處有期徒刑柒月。
    事  實
一、甲○○於民國八十八年間因施用毒品案件，經依本院八十八
    年度毒聲字第二五三二號裁定送觀察、勒戒，於八十九年一
    月十五日因無繼續施用傾向而經檢察官以八十八年度毒偵字
    第三九四號為不起訴處分；又於八十九年間施用毒品，經依
    本院八十九年度毒聲字第八六八號觀察、勒戒，並經依本院
    八十九年度毒聲字第一六三一號裁定送強制戒治，於九十年
    一月十九日停止戒治，同年六月三十日強制戒治期滿執行完
    畢，並經本院判處有期徒刑六月確定，於九十年十月二日易
    科罰金執行完畢；後又於九十四年、九十五年間因施用毒品
    案件，經本院判處有期徒刑一年六月，臺灣高等法院於九十
    五年九月二十六日以九十五年上訴字第二八六五號刑事判決
    駁回上訴而確定在案（以上均不構成累犯）。詎甲○○仍不
    知悔改，基於施用第一級毒品之犯意，於九十五年十二月二
    十五日晚上某時，在臺北市○○區○○路七段三十四號住處
    ，以用針筒注射方式施用第一級毒品海洛因一次，並於施用
    後即將注射針筒丟棄滅失，嗣於九十五年十二月二十六日因
    涉犯他案為警循線查獲，始悉上情。
二、案經臺北市政府警察局文山第一分局報告臺灣臺北地方法院
    檢察署檢察官偵查起訴，本院合議庭依甲○○於準備程序進
    行中為有罪之陳述，裁定由受命法官獨任進行簡式審判程序
    審理。
    理  由
一、訊據被告甲○○對上開犯罪事實坦承不諱（見毒偵卷第五頁
    至第六頁、本院卷第十七頁背面、四十頁以下），且被告於
    警詢後所採尿液經氣相層析質譜儀確認，呈第一級毒品陽性
    之檢驗結果，此有臺灣尖端先進生技醫藥股份有限公司九十
    六年一月五日濫用藥物檢驗報告附卷可稽（見毒偵卷第七頁
    ），足認被告前開任意性自白與事實相符，被告犯行堪以認
    定，應依法論罪科刑。
二、查被告於民國八十八年間因施用毒品案件，經依本院八十八
    年度毒聲字第二五三二號裁定送觀察、勒戒，於八十九年一
    月十五日因無繼續施用傾向而經檢察官以八十八年度毒偵字
    第三九四號為不起訴處分；又於八十九年間施用毒品，經依
    本院八十九年度毒聲字第八六八號觀察、勒戒，並經依本院
    八十九年度毒聲字第一六三一號裁定送強制戒治，於九十年
    一月十九日停止戒治，於同年六月三十日強制戒治期滿執行
    完畢，並經本院判處有期徒刑六月確定，於九十年十月二日
    易科罰金執行完畢；後又於九十四年、九十五年間因施用毒
    品案件，經本院判處有期徒刑一年六月，臺灣高等法院於九
    十五年九月二十六日以九十五年上訴字第二八六五號裁判駁
    回上訴而確定等情，有被告全國施用毒品案件紀錄表、臺灣
    高等法院被告前案記錄表在卷可按。被告本次施用毒品之犯
    行，雖距離前一次強制戒治執行期滿即九十年六月三十日已
    超過五年，是被告於「初犯」經觀察、勒戒後，曾於五年內
    再犯，經依法執行強制戒治並追訴處罰，本案已屬三犯以上
    ，與毒品危害防制條例第二十條第三項「五年後再犯」之情
    形有別，且因已於「五年內再犯」，顯見其再犯率甚高，原
    實施觀察、勒戒或強制戒治，已無法收其實效，而無五年戒
    斷期之存在，自無再經觀察、勒戒及強制戒治之必要（最高
    法院九十五年度台非字第五九號判決及九十五年度第七次刑
    事庭會議決議參照），檢察官逕行起訴，即無不合。核被告
    所為，係犯毒品危害防制條例第十條第一項之施用第一級毒
    品罪。其持有第一級毒品之低度行為，為施用毒品之高度行
    為所吸收，不另論罪。爰審酌被告有多次施用毒品前科，已
    如上述，猶不知悔改，雖施用毒品並未直接侵害他人，然仍
    係製造社會問題、戕害自身健康之惡習，其犯後坦承犯行，
    尚具悔意，及其犯罪之動機、目的、手段等一切情狀，量處
    如主文所示之刑。至於被告供施用第一級毒品所用之器具注
    射針筒一支，被告於使用後業已丟棄滅失，此經被告於本院
    審理中供述在卷（本院卷第十七頁背面、第四十頁背面），
    是無從併予宣告沒收，併予敘明。
三、按九十五年七月一日施行之刑法，業將第五十六條連續犯之
    規定刪除，其理由即謂：「本法規定連續犯以來，實務上之
    見解對於本條『同一罪名』之認定過寬，不無鼓勵犯罪之嫌
    ，亦使國家刑罰權之行使發生不合理之現象。因此，基於連
    續犯原為數罪之本質及刑罰公平原則之考量，刪除本條」。
    刑法第五十六條之規定既然係為限縮「同一罪名」概念而刪
    除，實務論科時自不應另闢蹊蹺而放寬集合犯或接續犯之概
    念，否則修法之目的將無法貫徹，又將重現刑罰不公平合理
    且與經驗法則、論理法則及比例原則相悖之弊（最高法院九
    十六年度臺上字第七八七號判決意旨參照）。集合犯固指犯
    罪構成要件之行為，依其本質、犯罪目的或社會常態觀之，
    常具有反覆、繼續為之之特性，故法律將之規定為一獨立之
    犯罪類型，而為包括一罪之情形。然是否集合犯之判斷，客
    觀上，應斟酌其法律規定文字之本來意涵、實現該犯罪目的
    之必要手段、社會生活經驗中該犯罪實行常態及社會通念等
    ；主觀上，則視其是否出於行為人之一次決意，並秉持刑罰
    公平原則，加以判斷，不能無限制擴張，俾與修法意旨相契
    合（最高法院九十六年度臺非字第五六號判決意旨參照）。
    由毒品危害防制條例第十條之文字意涵觀之，關於施用毒品
    之構成要件，並非本即預定有數個同種類、性質上必然會反
    覆實施之行為，亦非有「職業性」、「營業性」或「收集性
    」，而應與集合犯之概念有間。所謂接續犯，係指數行為於
    同時同地或密切接近之時地實施，侵害同一之法益，各行為
    之獨立性極為薄弱，依一般社會健全觀念，在時間差距上，
    難以強行分開，在刑法評價上，以視為數個舉動之接續施行
    ，合為包括之一行為予以評價，較為合理者（最高法院八十
    六年三二九五號判例參照），施用毒品者縱已施用成習，其
    施用之行為亦可能相隔數天或數週，該數行為未必於同時同
    地或密切接近之實地實施而難以強行分開，且以該條文所保
    護之法益以觀，任何一次施用之行為，皆屬對於施用者之身
    心健康之侵害，斷無全數施用行為僅賦予一次評價即足夠相
    當之理。從而，本案被告於九十五年十月十九日下午十時許
    採尿後回溯前二十六小時內某時、同年十一月十七日採尿後
    回溯前二十六小時內某時、同年十一月二十九日某時之施用
    毒品之行為，均與本案所認定施用毒品犯行之時間有別，亦
    非有接續犯或集合犯之實質上一罪關係，非屬同一案件，故
    本件要無論以不受理之餘地，附此敘明。
據上論斷，應依刑事訴訟法第二百七十三條之一第一項、第二百
九十九條第一項前段，毒品危害防制條例第十條第一項，判決如
主文。
本案經檢察官黃珮瑜到庭執行職務。
中　　華　　民　　國　　96　　年　　4 　　月　　20　　日
          　  　　　刑事第十四庭法　官  劉煌基
以上正本證明與原本無異。
如不服本判決，應於判決送達後10日內向本院提出上訴狀 (應抄
附繕本)。
                                書記官  陳豪達
中　　華　　民　　國　　96　　年　　4 　　月　　20　　日
附錄論罪法條：
毒品危害防制條例第10條
施用第一級毒品者，處 6 月以上 5 年以下有期徒刑。
施用第二級毒品者，處 3 年以下有期徒刑。
